臺灣新北地方法院刑事判決
111年度智易字第16號
公  訴  人  臺灣新北地方檢察署檢察官
被      告  楊喻琹


選任辯護人  曾巧儒律師
            陳慶尚律師
            王兆華律師
上列被告因違反商標法案件，經檢察官提起公訴（111年度偵字
第1076號），本院判決如下：
    主  文
楊喻琹無罪。
    理  由
一、公訴意旨略以：被告楊喻琹為締兒沛有限公司（下稱締兒沛
    公司）之採購人員，明知如附表一所列之商標，分別係由法
    商路易威登馬爾悌耶公司、義大利商固喜歡固喜公司向我國
    經濟部智慧財產局申請註冊核准之商標（以下合稱本案註冊
    商標），指定使用於各種旅行袋、行李箱、皮箱等商品，且
    現仍在權利期間內，未經商標權人同意，不得任意輸入使用
    相同或近似於前開註冊商標之同一或類似商品，竟仍基於輸
    入侵害商標權商品之犯意，於民國110年4月21日，透過微信
    通訊軟體向大陸廠商「中港樂福寵物用品有限公司」（下稱
    大陸中港樂福公司），訂購如附表二所載仿冒本案註冊商標
    之寵物提（背）包共66件，以及其餘非仿冒商標之商品共19
    3件後，旋即以締兒沛公司之名義，於110年8月13日以海運
    方式輸入進口，並委請不知情之大輾企業有限公司（下稱大
    輾報關行）代為處理報關事宜，經警於110年8月18日11時許
    ，在新北市○○區○○里0鄰00○0號卸貨倉庫，執行海運貨櫃落
    地檢查勤務而查獲，並於同年8月27日、9月30日先後查扣如
    附表二所示仿冒商標商品，因認被告涉犯商標法第97條前段
    之輸入仿冒商標商品罪嫌等語。
二、按犯罪事實應依證據認定之，無證據不得認定犯罪事實；不
    能證明被告犯罪者，應諭知無罪之判決，刑事訴訟法第154
    條第2項、第301條第1項前段分別定有明文。而事實之認定
    ，應憑證據，如未能發現相當證據，或證據不足以證明，自
    不能以推測或擬制之方法，以為裁判基礎；且刑事訴訟上證
    明之資料，無論其為直接證據或間接證據，均須達於通常一
    般人均不致於有所懷疑，而得確信其為真實之程度，始得據
    為有罪之認定，若其關於被告是否犯罪之證明未能達此程度
    ，而有合理性懷疑之存在，致使無從形成有罪之確信，根據
    「罪證有疑，利於被告」之證據法則，即不得遽為不利被告
    之認定；又依刑事訴訟法第161條第1項之規定：檢察官就被
    告犯罪事實，應負舉證責任，並指出證明之方法。因此，檢
    察官對於起訴之犯罪事實，應負提出證據及說服之實質舉證
    責任。倘其所提出之證據，不足為被告有罪之積極證明，或
    其指出證明之方法，無從說服法院以形成被告有罪之心證，
    基於無罪推定之原則，自應為被告無罪判決之諭知（最高法
    院40年台上字第86號、76年台上字第4986號、92年台上字第
    128號判決意旨參照）。
三、本件公訴人認被告楊喻琹涉有上開罪嫌，無非係因被告坦承
    其為締兒沛公司之採購人員，負責於110年4月21日透過微信
    通訊軟體，以締兒沛公司之名義向大陸中港樂福公司訂購如
    附表二所示之寵物包共66件及其餘商品共193件，且於110年
    8月13日以海運方式輸入進口，並委託不知情之大輾報關行
    代為辦理報關事宜等節，嗣警方於同年8月18日11時許，在
    新北市○○區○○里0鄰00○0號卸貨倉庫，因執行海運貨櫃落地
    檢查勤務而查獲，並於同年8月27日14時56分許，在上址查
    扣如附表二編號7至9所示商品，復於同年9月30日14時40分
    許，在上址查扣如附表二編號1至6所示商品，上開商品經鑑
    定確屬仿冒本案註冊商標之商品，並提出：①本案註冊商標
    註冊資料2份；②進口報單1份；③內政部保安警察第三總隊第
    一大隊第一中隊扣押筆錄2份；④鑑定報告書2份；⑤大陸廠商
    「中港樂福（北京）寵物用品有限公司」於110年4月21日開
    具之商業發票1份等資為依據（見偵卷第14頁、第15頁、第8
    7頁至第94頁、第95之1頁至第97頁、第99頁至第101頁、第1
    03頁至第104之1頁、第133頁至第163頁），此部分事實固堪
    認定。
四、然訊據被告堅詞否認有何輸入仿冒商標商品之犯行，辯稱：
    我不知道如附表二所示之寵物包係侵害本案註冊商標商品等
    語。經查：
　㈠按商標法第97條規定係以行為人「明知」為侵害他人商標權
    之商品而仍販賣、意圖販賣而持有、陳列、輸出或輸入為其
    構成要件。準此，行為人除須客觀上有販賣、意圖販賣而持
    有、陳列、輸出或輸入仿冒商標商品之行為外，就其所販賣
    、意圖販賣而持有、陳列、輸出或輸入者係屬侵害他人商標
    之商品，在主觀上更須「明知」（直接故意），始能構成犯
    罪。所謂「明知」，乃指行為人對於構成犯罪之事實，明知
    並有意使其發生者而言，設若行為人對構成犯罪之事實，在
    主觀之心態上，僅係有所預見，而消極的放任或容任犯罪事
    實之發生者（即間接故意）或僅有過失，則其仍非本罪所欲
    規範處罰之對象（最高法院91年度台上字第2680號判決意旨
    參照）。申言之，行為人對於其販賣之商品係仿冒他人商標
    商品之犯罪事實，須具有明知並有意使其發生之直接故意，
    而該主觀犯罪構成要件事實，應依積極證據認定之，倘積極
    證據不足證明該主觀犯罪構成要件事實，即應為有利被告之
    認定，自不必有何有利證據。
　㈡觀諸大陸中港樂福公司聯繫人「梅小翠」所傳送之商品型錄
    ，可知包含如附表二所示寵物包之商品照片均為縮圖（見偵
    卷第49頁至第74頁，如附表二所示寵物包部分，則見偵卷第
    66頁），以目視之方式實未能清楚辨識如附表二所示寵物包
    上之詳細圖樣，此見大陸中港樂福公司所製作之商業發票亦
    然（見偵卷第150頁），且如附表二所示之寵物包，其品名
    分別記載為「PU寵物包咖色五角花」、「PU寵物包粉色花卉
    」、「PU寵物包復古心型」，亦未有與如附表一所示本案註
    冊商標有關之文字或圖樣；另被告於110年8月18日15時47分
    許，以通訊軟體與「梅小翠」聯繫傳送：「這幾款有版權問
    題嗎？」「這些圖案有需要授權書嗎？」等訊息，「梅小翠
    」則回覆：「沒有問題」、「這些都不要授權」等訊息，被
    告再於同日17時44分許，與「梅小翠」聯繫傳送：「你怎麼
    出錯貨了」、「出了2個仿品給我」、「還跟LV一樣」、「
    你出仿品給我」、「還說沒有」等訊息（見偵卷第21頁至第
    23頁），可知被告曾就所訂購之商品詢問「梅小翠」有無版
    權問題，並於知悉如附表二所示之寵物包經查獲疑似為侵害
    商標權商品時，進一步質問「梅小翠」為何提供仿冒商品，
    則被告主觀上是否確實明知如附表二所示之寵物包為侵害本
    案註冊商標之商品，仍執意訂購而輸入，已屬有疑。
　㈢再者，被告以締兒沛公司名義向大陸中港樂福公司所訂購之
    商品共259件（見偵卷第163頁），而包含該批商品在內，同
    時輸入進口之同貨櫃商品則多達1萬1408件（見偵卷第15頁
    ），然經查獲為侵害商標權之商品僅有66件，數量及所佔比
    例甚少，亦難認被告係以販賣所輸入之侵害商標權商品為業
    。此外，檢察官復未提出被告先前曾向大陸中港樂福公司訂
    購與如附表二所示寵物包相同或類似商品之相關證據，未能
    證明被告於訂購如附表二所示寵物包之前，業已明知為侵害
    本案註冊商標之商品，自難僅因被告所訂購之眾多商品中，
    僅有如附表二所示之寵物包為侵害本案註冊商標之商品一節
    ，即認被告對於所輸入如附表二所示之寵物包，主觀上有「
    屬侵害本案註冊商標商品」之直接故意，而逕以商標法第97
    條前段之輸入侵害商標權商品罪相繩。
五、綜上所述，本件公訴人所提出之證據，尚未達於通常一般之
    人均不致有所懷疑，而得確信被告確有公訴意旨所指違反商
    標法第97條前段之輸入侵害商標權商品一事為真實之程度，
    本院自無從形成其被告有罪之確信。此外，復查無其他積極
    證據足資認定被告確有公訴人所指之上開犯行，既不能證明
    被告犯罪，揆諸前揭說明，自應為被告無罪之諭知。
據上論斷，應依刑事訴訟法第301條第1項，判決如主文。
本案經檢察官郝中興偵查起訴，檢察官郭智安到庭執行職務。
中　　華　　民　　國　　111 　年　　8 　　月　　16　　日
                  刑事第三庭  法　官  洪振峰
上列正本證明與原本無異。
如不服本判決，應於送達後20日內敘明上訴理由，向本院提出上
訴狀，上訴於本院第二審合議庭 (應附繕本) 。其未敘述上訴理
由者，應於上訴期間屆滿後20日內向本院補提理由書「切勿逕送
上級法院」。
                              書記官  蘇宣容
中　　華　　民　　國　　111 　年　　8 　　月　　16　　日
附表一：
編號 商標註冊/審定號 商標專用權人 1 00000000號 法商路易威登馬爾悌耶公司 2 商標00000000號 義大利商固喜歡固喜公司 

附表二：被告輸入之冒用商標商品統計
編號 侵害之商標註冊/審定號 數量（個） 大陸出口商發票、型錄產品編號 1 00000000號 7個 00000000000號 2 00000000號 7個 00000000000號 3 00000000號 7個 00000000000號 4 00000000號 9個 0000000000號 5 00000000號 9個 0000000000號 6 00000000號 9個 0000000000號 7 商標00000000號 6個 00000000000號 8 商標00000000號 6個 00000000000號 9 商標00000000號 6個 00000000000號 總計：66個